【裁判字號】    98,訴,772
【裁判日期】    981224
【裁判案由】    傷害等
【裁判全文】
臺灣嘉義地方法院刑事判決               98年度訴字第772號
公  訴  人  臺灣嘉義地方法院檢察署檢察官
被      告  甲○○
                    （現於臺灣嘉義監獄鹿草分監執行中）
上列被告等因妨害自由等案件，經檢察官提起公訴（97年度偵字
第3342號），本院判決如下：
    主  文
甲○○共同犯強制罪，累犯，處有期徒刑柒月；又共同犯傷害罪
，累犯，處有期徒刑伍月。應執行有期徒刑拾月。
    犯 罪 事 實
一、甲○○前於民國八十八年間因違反毒品危害防制條例案件，
    經本院以八十八年度易字第一二二九號判處有期徒刑七月確
    定；又於八十八年間因違反毒品危害防制條例案件，經本院
    以八十八年度訴字第六六六號判處有期徒刑三月及有期徒刑
    一年，定應執行刑為有期徒刑一年二月確定；復於九十一年
    間因違反槍砲彈藥刀械管制條例案件，經臺灣高等法院臺南
    分院以九十一年度重上更二字第三六三號判處有期徒刑二年
    六月確定，上開三案件經臺灣高等法院臺南分院以九十二年
    度聲字第四六號裁定應執行有期徒刑四年二月確定，於八十
    九年十二月十三日入監執行，於九十三年三月八日假釋出監
    付保護管束，迄九十三年十一月十九日縮刑期滿假釋未經撤
    銷視為執行完畢。甲○○仍不知悔改，其因與乙○○發生財
    務糾紛而對乙○○心生不滿，竟與真實姓名、年籍不詳綽號
    「阿福」之成年男子及姓名年籍不詳成年男子計七至八人基
    於傷害之犯意聯絡，於九十七年五月十四日晚上十時二十二
    分許，在嘉義縣水上鄉國姓村一０七號乙○○住處門口，共
    同徒手毆打乙○○之頭、手及腳等部位，經乙○○之友人丙
    ○○將乙○○攙回住處內約十分鐘後，上開男子竟進入乙○
    ○住處（侵入住宅部分檢察官認未據告訴而未起訴），在其
    客廳內共同接續徒手毆打乙○○約一至二分鐘，並另起妨害
    自由之犯意聯絡，共同將乙○○拉出門外之空地，以此方法
    使乙○○行無義務之事，再接續共同徒手及分持棒球棍毆打
    乙○○，致乙○○頭部外傷合併腦震盪及四肢多處挫擦傷。
    經警獲報到場處理，始循線查知上情。
二、案經乙○○訴由嘉義縣警察局水上分局報請臺灣嘉義地方法
    院檢察署檢察官偵查起訴。
    理  由
一、按被告以外之人於審判外之陳述，雖不符刑事訴訟法第一百
    五十九條之一至第一百五十九條之四之規定，而經當事人於
    審判程序同意作為證據，法院審酌該言詞陳述或書面陳述作
    成時之情況，認為適當者，亦得為證據。當事人、代理人或
    辯護人於法院調查證據時，知有第一百五十九條第一項不得
    為證據之情形，而未於言詞辯論終結前聲明異議者，視為有
    前項之同意，此觀刑事訴訟法第一百五十九條之五規定甚明
    。查被告甲○○於言詞辯論終結前，對於卷附各傳聞證據之
    證據能力，均未聲明異議。本院審酌卷附言詞陳述及書面陳
    述作成時之情況，認無顯不適當之情形，且被告於審判中就
    被訴罪名坦承犯行，故採納上開證據方法，尚無礙於被告與
    辯護人於程序上之彈劾詰問權利，而認上開證據資料合於刑
    事訴訟法第一百五十九條之五規定，因而均具證據能力，合
    先敘明。
二、訊據被告對上開犯罪事實於本院審理時坦承不諱，核與證人
    即告訴人乙○○、黃文生、丙○○之證詞相符，並有財團法
    人天主教聖馬爾定醫院診斷證明書、嘉義縣警察局水上分局
    偵辦甲○○傷害案現場監視錄影帶報告書及附件監視器翻拍
    現場照片、檢察事務官勘驗報告及勘驗照片十二幀在卷可稽
    ，均足徵被告上開自白確與客觀事實相符，應堪採信。故本
    件事證明確，其上開犯行至堪認定，應依法論科。
三、按刑法第三百零二條第一項及第三百零四條第一項之罪，其
    所保護之法益，固均為被害人之自由，但前者係將被害人置
    於自己實力支配之下而剝奪其人身行動自由，後者僅使人行
    無義務之事或於其行使正當權利時加以妨害，兩者構成要件
    ，行為態樣及被害人受害之程度尚不相同。次按刑法第三百
    零四條之強暴脅迫，祗以所用之強脅手段足以妨害人行使權
    利，或足使他人行無義務之事為已足，並非以被害人之自由
    ，完全受其壓制為必要。查被告夥同上開男子在告訴人為友
    人攙回住處十餘分鐘後，再將告訴人拉出住處外加以毆打，
    揆諸上開說明，固屬以強脅手段使告訴人行無義務之事，然
    衡酌案發當時告訴人遭妨害自由之具體情形，尚難認已達將
    告訴人置於自己實力支配之下而剝奪其人身行動自由程度。
    是核被告所為，係犯刑法第三百零四條第一項強制罪及同法
    第二百七十七條第一項傷害罪。而被告與上開男子係在時空
    密接情況，就同一傷害罪構成事實，本於單一犯意接續進行
    數次傷害舉動，應評價為一行為，屬接續犯而以一罪論。而
    公訴意旨認被告所為係犯刑法第三百零二條剝奪行動自由罪
    ，自有誤會，惟社會基本事實同一，本院自應予審理，並變
    更起訴法條，附此敘明。又被告與上開男子間就前揭使人行
    無義務之事及普通傷害犯行，有犯意聯絡，行為分擔，均為
    共同正犯。而被告所犯前揭強制及傷害二罪間，犯意各別，
    行為互殊，應予分論併罰。被告前有如犯罪事實欄所示前案
    紀錄，有其臺灣高等法院被告前案紀錄表乙份附卷可佐，其
    於受有期徒刑之執行完畢後，五年以內「故意」再犯本件有
    期徒刑以上之罪，均應依刑法第四十七條第一項規定，論以
    累犯，並加重其刑。爰審酌被告高中畢業之智識程度，前有
    違反麻醉藥品管理條例、違反毒品危害防制條例、違反槍砲
    彈藥刀械管制條例前科之素行，僅因財物糾紛遂夥同多名男
    子毆打告訴人並妨害其自由之犯罪手段及對告訴人造成之侵
    害程度，並審酌被告於審理中坦承犯行，然仍未賠償告訴人
    損害等一切情狀，分別量處如主文所示之刑，並定其應執行
    刑，以資懲儆。
據上論斷，應依刑事訴訟法第二百九十九條第一項前段、第三百
條，刑法第二十八條、第三百零四條第一項、第二百七十七條第
一項、第四十七條第一項、第五十一條第五款，刑法施行法第一
條之一第一項、第二項前段，判決如主文。
本案經檢察官李志明到庭執行職務。
中    華    民    國    98    年    12    月    24    日
                  刑事第五庭審判長法  官   蔡廷宜
                                  法  官   夫
                                  法  官   曾宏揚
以上正本證明與原本無異。
如不服本判決應於收受判決後10日內向本院提出上訴書狀，並應
敘述具體理由；其未敘述上訴理由者，應於上訴期間屆滿後20日
內向本院補提理由書（均須按他造當事人之人數附繕本）「切勿
逕送上級法院」。告訴人或被害人如對於本判決不服者，應具備
理由請求檢察官上訴，其上訴期間之計算係以檢察官收受判決正
本之日期為準。
中    華    民    國    98    年    12    月    24    日
                                  書記官   陳慶昀
附錄本件論罪科刑法條全文：
刑法第二百七十七條第一項（普通傷害罪）
傷害人之身體或健康者，處 3 年以下有期徒刑、拘役或 1 千元
以下罰金。
刑法第三百零四條第一項（強制罪）
以強暴、脅迫使人行無義務之事或妨害人行使權利者，處 3 年
以下有期徒刑、拘役或 3 百元以下罰金。


司法院資訊處製作；財團法人民間司法改革基金會備份。
